臺灣屏東地方法院民事判決　　九十年度訴字第五七號
　　原　　　　告　乙○○
　　兼法定代理人　甲○○
　　被　　　　告　丁○○
　　　　　　　　　丙○○
右當事人間請求分割共有物事件，本院判決如左：
    主        文
兩造共有坐落屏東縣潮州鎮○○段二二七地號、地目田、面積零點柒零捌玖壹捌公頃
土地，依下列方法分割：如附圖所示編號（Ｂ）部分面積零點參伍肆肆伍玖公頃分歸
原告乙○○與甲○○，按應有部分原告乙○○三分之一及原告甲○○三分之二保持共
有；編號（Ａ）部分面積零點參伍肆肆伍玖公頃分歸被告丁○○與丙○○，按應有部
分被告丁○○三分之一及被告丙○○三分之二保持共有。
訴訟費用由原告乙○○負擔六分之一，原告甲○○負擔六分之二，被告丁○○負擔六
分之一，被告丙○○負擔六分之二。
     事      實
甲、原告方面：
一、聲明：求為判決兩造共有如主文第一項所示土地准予裁判分割。
二、陳述：
（一）緣坐落屏東縣潮州鎮○○段二二七地號、地目田、面積○．七○八九一八公頃
      土地為兩造所共有，應有部分為原告乙○○六分之一，原告甲○○六分之二，
      被告丁○○六分之一，被告丙○○六分之二。茲因兩造就系爭土地的分割方法
      無法達成協議，而系爭土地既無不能分割之情形，且兩造亦無不得分割之約定
      ，爰依法訴請分割系爭土地。
（一）請將系爭土地縱分為東西二部分，其中東側即與二二八地號土地相鄰部分分歸
      原告繼續保持共有。
三、證據：提出戶籍謄本、土地登記謄本與地籍圖謄本各一件，及照片九件為證，並
    聲請履勘現場及地政機關測量。
乙、被告方面：
一、聲明：求為判決駁回原告之訴。
二、陳述：
（一）原告曾簽立切結書及證明書承諾願將其系爭土地所有權應有部分贈與被告丁○○，惟迄今仍未辦理移轉登記。
（二）訴外人即兩造之兄弟陳錫鈴現在系爭土地的西北側三七八地號土地上經營蝦池
      ，而被告現在系爭土地的北側上種植檳榔與山蘇，請將系爭土地與三七八地號
      土地相鄰部分分歸被告繼續保持共有，並保留寬約六公尺通路，因如將來在所
      分得系爭土地上耕作，所使用農業機械至少寬三公尺。
三、證據：提出地籍圖謄本一件，及切結書與證明書影本各一件為證。
    理        由
一、經查坐落屏東縣潮州鎮○○段二二七地號、地目田、面積○．七○八九一八公頃
    土地為兩造所共有，應有部分為原告乙○○六分之一，原告甲○○六分之二，被
    告丁○○六分之一，被告丙○○六分之二，而系爭土地並無依物之使用方法不能
    分割之情形，且兩造對之亦無不得分割之約定，惟就分割方法無從達成協議之事
    實，業據原告提出與所述相符土地登記謄本及地籍圖等件為證，堪信為實在，從
    而，原告訴請裁判分割系爭土地，於法即無不合，應予准許。至被告辯稱原告曾
    簽立切結書及證明書承諾願將其系爭土地所有權應有部分贈與被告丁○○，惟迄
    今仍未辦理移轉登記云云，按提起共有物之訴，參與分割之當事人，以共有人為
    限，請求分割之共有物，如為不動產，共有人之應有部分各為若干，以土地登記
    總登記簿者為準，雖共有人已將應有部分讓與他人，在辦妥所有權移轉登記前，
    受讓人仍不得以共有人之身份，參與共有物之分割，最高法院著有六十七年台上
    字第三一三一號判例可資參照，從而，本件各共有人就系爭土地所有權之應有部
    分仍應以土地登記謄本之登記為準，被告所辯前詞，尚非可採。
二、查系爭土地自其與西北側三七八地號土相鄰部分而延伸至其南側部分，現由訴外
    人即兩造之兄弟陳錫鈴經營蝦池，而被告在系爭土地的北側種植檳榔與山蘇，且
    系爭土地的東南角面臨寬約五公尺道路等情，業經兩造陳述明確，並經本院至現
    場勘驗明確，及囑託屏東縣潮州地政事務所派員實施測量，有勘驗筆錄及土地複
    丈成果圖在卷可稽。本院慮及兩造所分得土地的對外通路、社會經濟利益及避免
    兩造分得土地過於細碎而無法為適宜使用，爰將系爭土地縱分為東西二部分，如
    附圖所示編號（Ｂ）部分面積○．三五四四五九公頃分歸原告乙○○與甲○○，
    按應有部分原告乙○○三分之一及原告甲○○三分之二保持共有；編號（Ａ）部
    分面積○．三五四四五九公頃公頃分歸被告丁○○與丙○○，按應有部分被告丁○○三分之一及被告丙○○三分之二保持共有。
據上論結，本件原告之訴為有理由，並依民事訴訟法第七十八條、第八十一條第二款
、第八十五條第一項後段，判決如主文。
中　　　華　　　民　　　國　　九十一　　年　　　一　　　月　　   九　   日
                                    臺灣屏東地方法院民事第一庭
~B法　　　官　賴秀雯
右為正本係照原本作成。
如不服本判決，應於送達後廿日內，向本院提出上訴狀。
~B法院書記官　滕一珍
中　　　華　　　民　　　國　　九十一　　年　　　一　  　月       九     日
